臺灣基隆地方法院民事裁定  
111年度監宣字第9號
聲  請  人  高長佑  



相對人即受
監護宣告人  高進益  

關  係  人  高杜金桂

上列聲請人聲請對相對人為監護宣告事件，本院裁定如下：   
    主    文
宣告高進益（男、民國00年00月0日生、身分證統一編號：Z0000
00000號）為受監護宣告之人。
選定高長佑（男、民國00年0月00日生、身分證統一編號：Z0000
00000號）為受監護宣告之人之監護人。
指定高杜金桂（女、民國00年0月0日生、身分證統一編號：Z000
000000號）為會同開具財產清冊之人。
聲請費用新臺幣壹仟元由受監護宣告之人負擔。
    理    由
一、聲請意旨略以：聲請人之父即相對人高進益於民國107年8月
    30日因中風、小腦萎縮而臥病在床，致不能為意思表示或受
    意思表示，為此聲請對其為監護之宣告，並聲請選任聲請人
    為監護人及指定關係人高杜金桂為會同開立財產清冊之人等
    語。
二、按對於因精神障礙或其他心智缺陷，致不能為意思表示或受
    意思表示，或不能辨識其意思表示之效果者，法院得因本人
    、配偶、四親等內之親屬、最近一年有同居事實之其他親屬
    、檢察官、主管機關或社會福利機構之聲請，為監護之宣告
    ，民法第14條第1項定有明文。次按受監護宣告之人應置監
    護人；法院為監護之宣告時，應依職權就配偶、四親等內之
    親屬、最近一年有同居事實之其他親屬、主管機關、社會福
    利機構或其他適當之人選定一人或數人為監護人，並同時指
    定會同開具財產清冊之人；法院選定監護人時，應依受監護
    宣告之人之最佳利益，優先考量受監護宣告之人之意見，審
    酌一切情狀，並注意下列事項：受監護宣告之人之身心狀
    態與生活及財產狀況。受監護宣告之人與其配偶、子女或
    其他共同生活之人間之情感狀況。監護人之職業、經歷、
    意見及其與受監護宣告之人之利害關係。法人為監護人時
    ，其事業之種類與內容，法人及其代表人與受監護宣告之人
    之利害關係，民法第1110條、第1111條第1項及第1111條之1
    亦分別定有明文。
三、經查：
  ㈠聲請人主張之前揭事實，業據其提出中華民國身心障礙證明
    、戶籍謄本等件為證。又經本院囑託長庚醫療財團法人基隆
    長庚紀念醫院就相對人之精神狀態予以鑑定，其鑑定結果略
    以：高員（即相對人）目前臥床，生活無法自理，現插有尿
    管、包尿布，兩腳無力，吞嚥功能退化。其生活狀況及現在
    身心狀態經檢查結果：有鼻胃管，行動需人攙扶，無口語能
    力，接受、維持及保存外界訊息之能力較喪失，喪失經濟活
    動能力，日常生活無法自理，社會功能喪失。綜合以上所述
    ，高員之過去生活史、疾病史、身體檢查及精神狀態檢查結
    果，認高員因「失智症」，致其為意思表示、受意思表示和
    辨識其意思表示效果之能力已達「完全不能」之程度，可為
    「監護宣告」等語，有長庚醫療財團法人基隆長庚紀念醫院
    111年4月25日長庚院基字第1110400097號函附精神鑑定報告
    書乙件在卷可按。綜合上情，足認相對人確因心智缺陷，已
    達不能為意思表示或受意思表示之程度。從而，聲請人聲請
    對相對人為監護之宣告，為有理由，應予准許。
  ㈡本院為審酌相對人之最佳利益，選任適任之監護人及開具財
    產清冊人之人選，依職權囑託基隆市政府社會處對聲請人、
    相對人、關係人為訪視調查，其綜合評估及建議略以：聲請
    人為相對人之長子，為協助辦理因相對人之弟過世遺留銀行
    債務之拋棄繼承問題故聲請本案，對監護人之責任及義務均
    有所了解，積極維護、爭取相對人權益，並得以及時協助處
    理相對人之各項事務，對相對人未來之監護規劃具體可行，
    過去亦無對相對人有任何不利之事由，經評估聲請人高長佑
    並無不適任監護人之情事，故建議選任聲請人為監護人。關
    係人高杜金桂則為相對人之妻，自106年起擔任相對人之照
    顧者，互動關係良好，瞭解會同人應有之責任義務，有意願
    擔任會同開具財產清冊之人，亦未對相對人有何不利事由，
    經評估高杜金桂並無不適任開具財產清冊人之情事，故建議
    選任高杜金桂為會同開具財產清冊之人等語，有基隆市政府
    111年3月3日基府社老貳字第1110209475號函附基隆市政府
    成年人之監護及輔助事件訪視評估報告在卷可參。
  ㈢本院參酌上開訪視報告、聲請人之主張及本院卷內相關證據
    資料，認聲請人為相對人之長子，其係為協助處理相對人之
    拋棄繼承問題，始提出本件聲請，監護動機正當，且其與相
    對人同住，並負擔相對人之養護費用，彼此依附關係緊密，
    自適宜擔任相對人之監護人；而關係人高杜金桂則為相對人
    之妻，亦為相對人之至親，協助照顧相對人及分擔相對人之
    醫療耗材費，自有瞭解相對人之財產狀況，以利監督之必要
    。參以相對人之最近親屬即聲請人、關係人、相對人之長女
    高詩茹、次女高慧家、胞妹高彩雲均同意由聲請人擔任相對
    人之監護人，並由關係人擔任開具財產清冊之人，有聲請人
    提出之親屬會議同意書在卷可稽。本院審酌上情，認由聲請
    人擔任監護人，應符合受監護宣告之人之最佳利益，爰選定
    聲請人為監護人，並指定高杜金桂為會同開具財產清冊之人
    。另監護人高長佑應依據民法第1113條準用同法第1099條第
    1項之規定，對於受監護宣告之人即相對人之財產，會同高
    杜金桂於2個月內開具財產清冊，並陳報法院，併此敘明。
四、依家事事件法第164條第2項，裁定如主文。
中　　華　　民　　國　　111 　年　　5 　　月　　3 　　日
　　　　　　　　　家事法庭法  官　王美婷 
以上正本係照原本作成。
如不服本裁定，應於送達後十日內向本院提出抗告狀，並繳納抗
告費新臺幣1千元。
中　　華　　民　　國　　111 　年　　5 　　月　　3 　　日
　　　　　　　　　　　  　書記官　施鴻均